【裁判字號】    97,交抗,897
【裁判日期】    970818
【裁判案由】    聲明異議
【裁判全文】
臺灣高等法院臺中分院刑事裁定         97年度交抗字第897號
抗  告  人  交通部公路總局台中區監理所彰化監理站
代  表  人  高東寶
受處分人    甲○○
上列抗告人因受處分人聲明異議案件，不服臺灣彰化地方法院中
華民國97年7月11日所為裁定（97年度交聲字第809號）提起抗告
，本院裁定如下：
    主  文
抗告駁回。
    理  由
一、抗告意旨略以：(一)按考領各類駕駛資格及駕駛執照得適用駕
    駛之車輛車種等規定，道路交通安全規則第60、61及62條分
    別定有明文；現行採機車駕駛執照、汽車駕駛執照各一照為
    管理原則。酒駕違規吊扣其持有之駕駛執照，不僅為處罰違
    反規則之行為人，且有藉暫時禁止其於道路上行駛，以免其
    短期內再犯之用意，實不得因其領有最高級駕駛執照，即有
    多次駕駛汽車之機會。(二)吊扣駕駛執照之裁處，係以違規當
    時駕駛資格之照類作為立基，且道路交通管理處罰條例第35
    條亦有規定裁處吊扣駕駛執照之依據，而非道路交通管理處
    罰條例第68條之規定。而修正公布之路交通管理處罰條例第
    68條所刪除吊扣部分，僅為避免處罰機關執行實務之困難（
    如依舊法，駕駛人騎機車酒駕違規，如其領有汽、機車駕駛
    執照，應將其汽、機車駕駛執照一併吊扣）。(三)綜上，本件
    抗告人違規當時駕駛一般小貨車之資格，係立基於其所持之
    持有職業聯結車駕照，並非無照駕駛，依道路交通管理處罰
    條例第35條第1項第1款，原裁處為罰鍰新台幣19500元罰緩
    ，並吊扣駕駛執照12個月及施以道安講習，應無不當等語。
二、按汽車駕駛人飲用酒類或其他類似物後，其吐氣所含酒精濃
    度超過每公升0.25毫克，不得駕車；駕駛汽車經測試檢定酒
    精濃度超過標準，處汽車駕駛人罰鍰1萬5千元以上6萬元以
    下，並當場移置保管該汽車及吊扣駕駛執照1年，道路交通
    安全規則第114條第2款、道路交通管理處罰條例第35條第1
    項第1款分別定有明文。該條文所稱之「駕駛執照」，依95
    年3月1日修正施行前之道路交通管理處罰條例第68條規定：
    「汽車駕駛人，因違反本條例及道路交通安全規則之規定，
    受吊扣或吊銷駕駛執照處分時，吊扣或吊銷其持有各級車類
    之駕駛執照」，係指違規人持有之各級車類駕駛執照均應予
    吊扣，然該條嗣於94年12月14日修正公布並於95年3月1日施
    行，修正施行後之條文業已刪除「吊扣或」等字，即已將「
    受吊扣駕駛執照之處分係吊扣其持有之各級車類駕駛執照」
    部分之規定廢除，依現行條文解釋，即係受吊銷駕照處分者
    ，仍維持吊銷其持有之各級車類駕駛執照，至於受吊扣駕照
    處分者，則僅吊扣其違法或違規當時所駕駛車輛之駕駛執照
    ，不再吊扣其持有之各級車類駕駛執照。且道路交通管理處
    罰條例第35條第1項第1款前段既將汽車及駕駛執照併列，而
    不稱「吊扣其各級車類之駕駛執照」，解釋上當係指同一等
    級之汽車駕駛執照而言，不得任意擴張解釋。至於受處分人
    僅領有最高等級之職業聯結車駕駛執照，致無較低等級車類
    之自用小客車駕駛執照可供吊扣，此係源於道路交通安全規
    則關於「一照原則」之駕照管理問題，要不能因執行困難或
    法規漏洞，即置立法修正通過之條文不予遵守適用，遽擴張
    解釋認應吊扣受處分人之各級車類駕駛執照。又該修正條文
    之立法說明略以：「原條文將違法或違規駕駛人所持有各級
    車類之駕駛執照一併吊扣或吊銷，失之過酷，影響人民工作
    及生活甚鉅，爰修正之」等語，其立法意旨在於最高級車類
    之駕駛執照係受處分人賴以維生之工具，而受處分人駕駛較
    低等級車類之車輛違規受罰，卻一併吊扣其最高等級車類駕
    駛執照，對受處分人之工作權及生存權造成極大之損害，有
    違比例原則，故予修法。上開道路交通安全規則對於汽車駕
    駛執照之管理，採取一照原則，固然導致越級駕駛人違規酒
    駕時，受有執行上無法吊扣較低等級駕照之利益，然此關於
    駕駛執照管理所衍生之問題，宜由修法解決，尚不得擴張解
    釋，於駕駛人無較低等級車類駕駛執照可供吊扣時，即率爾
    代以吊扣其所領有之較高等級車類駕駛執照。
三、本件受處分人甲○○於民國97年1月21日18時35分許，酒後
    駕駛車牌號碼QS－1273號自用一般小貨車，行經彰化縣花壇
    鄉○○路242號前，經警方攔檢實施酒測，測得其酒測值為
    0.326MG/L，超過標準值，為警以彰警交字第I00000000號違
    規通知單法舉發，依道路交通管理處罰條例第35條第1項第1
    款、第24條第1項第2款規定，應裁處受處分人罰鍰新台幣（
    下同）15000元以上6萬元以下罰緩，並吊扣駕駛執照12個月
    施以道安講習，惟因罰緩部分已經法院判決無須繳納，故仍
    裁處吊扣駕駛執照12個月，並施以道安講習，逾期則依裁決
    書處罰主文規定裁處等事實，為受處分人及原處分機關均不
    爭執，並有裁決書、彰化縣警察局舉發違反道路交通管理事
    件通知單等影本附卷可稽，足認受處分人確有酒後駕駛自用
    一般小貨車之違規事實。惟依修正後道路交通管理處罰條例
    第68條規定，受吊扣駕駛執照處分時，已不得再吊扣受處分
    人所持有各級車類之駕駛執照，原處分機關不察，逕為「吊
    扣駕駛執照12個月」之處分，即非適法。原審認受處分人異
    議有理由，撤銷原處分之吊扣駕駛執照部分，改諭知吊扣小
    型車駕駛執照12個月，於法尚無不合。抗告人未審酌新修正
    法律之規定，以同法第35條第1項第1款為由，認應剝奪受處
    分人之汽車駕駛用路權，提起抗告請求維持原處分云云，為
    無理由，應予駁回。
四、據上論結，應依道路交通案件處理辦法第26條，刑事訴訟法
    第412條，裁定如主文。
中    華    民    國    97    年    8     月    18    日
            刑事第七庭    審判長法  官  林  榮  龍
                                法  官  張  惠  立
                                法  官  鄭  永  玉
上列正本證明與原本無異。
不得再抗告。
                                書記官    瑞  芳
中    華    民    國    97    年    8     月    18    日


司法院資訊處製作；財團法人民間司法改革基金會備份。
